臺灣桃園地方法院刑事判決　　　　　　　92年度易字第1004號
公　訴　人　臺灣桃園地方法院檢察署檢察官
被　　　告　寅○○
　　　　　　申○○
　　　　　　卯○○
　　　　　　壬○○
　　　　　　己○○
　　　　　　林國
　　　　　　未○○
　　　　　　戌○○
　　　　　　丑○○
　　　　　　Ｂ○○
　　　　　　辰○○
　　　　　　丙○○
上列被告等因賭博案件，經檢察官提起公訴（92年度偵字第7617
 、9266號），本院判決如下︰
    主  文
寅○○、申○○、卯○○、壬○○、己○○、林國、未○○、
戌○○、丑○○、Ｂ○○、辰○○及丙○○均無罪。
    理  由
一、公訴意旨略以：被告Ｔ○○（另行審結）自民國89年9 月間
    起，在桃園市○○街298 號1 樓之公眾得出入場所開設「冠
    宇電子遊藝場」（下稱本案電玩店），並在上址擺設賭博性
    電動玩具七靶射擊機72台、世界賓馬會八人座、水果輪盤六
    人座、賓果行星八人座及餐廳賓果二十五人座各1 台、福爾
    摩沙機6 台等機台，並僱用與之有犯意聯絡與行為分擔之Ｅ
    ○○等人為員工（均另行審結），在上址與不特定之賭客賭
    博財物，渠等賭博之方式為賭客以新臺幣（下同）1,000 元
    開1, 000分，每次押20分至80分不等，賭客對賭所得分數可
    換現金，每1 分可換回1 元，Ｔ○○等人均靠此營生，並以
    之為常業；嗣於92年4 月22日凌晨1 時30分許，適有被告巳
    ○○、地○○○、宇○○、Ｏ○○、甲○○、癸○○、亥○○、天○○、Ａ○○、Ｆ○○、Ｈ○○、Ｓ○○（以上12人
    於95年10月26日先行審結）、戊○○、Ｍ○○、Ｎ○○、庚○○、辛○○、子○○、午○○、酉○○、宙○○、玄○○
    、黃○○、Ｄ○○、Ｇ○○、Ｌ○○、Ｐ○○、Ｑ○○、Ｒ
    ○○及Ｕ○○（以上18人於96年2 月16日先行審結）、被告
    寅○○、申○○、卯○○、壬○○、己○○、林國、未○○、戌○○、丑○○、Ｂ○○、辰○○及丙○○（以上12人
    即本次審結者，下稱被告寅○○等12人）之賭客在上址賭玩
    前揭賭博性電動玩具時，為警當埸查獲（下稱第一次查獲）
    ，並扣得上開賭具及賭資10萬7 千元等物；而被告Ｉ○○（
    另行審結）於上開電玩店被查獲後，為使該店能繼續經營，
    旋變更登記為負責人，在上址擺設賭博性電動玩具七靶射擊
    機等機台，並僱用與之有犯意聯絡與行為分擔之Ｋ○○等人
    為員工（均另行審結），以相同之賭博方式與賭客對賭，且
    恃此為生，並以之為常業；嗣於同年5 月21日18時30分許，
    適有被告乙○○等賭客（均另行審結）在上址賭玩前揭賭博
    性電動玩具時，為警當埸查獲（下稱第二次查獲），並扣得
    上開賭具及賭資5 萬6 百元等物。因認被告寅○○等12人均
    係涉犯刑法第266 條第1 項前段之賭博罪嫌云云。
二、按犯罪事實應依證據認定之，無證據不得認定犯罪事實。又
    不能證明被告犯罪者，應諭知無罪之判決，刑事訴訟法第15
    4 條第2 項、第301 條第1 項分別定有明文。所謂認定犯罪
    事實之證據，係指足以認定被告確有犯罪行為之積極證據而
    言，該項證據自須適合於被告犯罪事實之認定，始得採為斷
    罪資料，如未能發現相當證據，或證據不足以證明，自不能
    以推測或擬制之方法，以為裁判之基礎；而被告否認犯罪事
    實所持之辯解，縱屬不能成立，仍非有積極證據足以證明其
    犯罪，不能遽為有罪之認定；其以情況證據（即間接證據）
    斷罪時，尤須基於該證據在直接關係上所可證明之他項情況
    事實，本乎推理作用足以確證被告有罪，方為合法，不得徒
    憑主觀上之推想，將一般經驗上有利被告之其他合理情況逕
    予排除；且無論直接或間接證據，其為訴訟上之證明，須於
    通常一般之人均不致有所懷疑，而得確信其為真實之程度者
    ，始得據為有罪之認定，倘其證明尚未達到此一程度，而有
    合理之懷疑存在，致法院無從為有罪之確信，自應為無罪之
    判決；（最高法院40年台上字第86號、30年上字第1831號、
    32年上字第67號及76年台上字第4986號判例意旨參照）。
三、公訴意旨認被告寅○○等12人涉犯上開賭博罪嫌，無非係以
    同案被告Ｃ○○（業經檢察官職權不起訴處分）之證述、喬
    裝員警丁○○之偵查報告書及上述扣案機台、賭資證物等，
    為其主要論據。然而：
  (一)被告寅○○等12人均係在第一次查獲時留在本案電玩店內之
    客人，業據其等於警詢中分別供述無誤，且有查獲案件移辦
    單所附現場人員名冊（見92年度偵字第7617號卷(一)第99頁以
    下）1 件在卷可稽，但Ｃ○○依其所述係第二次查獲時在場
    之客人，且第一次查獲時間在第二次查獲時間之前，縱使該
    電玩店僅係變更負責人，但亦不能以第二次查獲時該店有無
    賭博情形，遽以推論時間在前之第一次查獲時該店及店內所
    有客人分別有無賭博行為，是其證詞顯然與被告寅○○等12
    人所涉犯之罪嫌無關，實無從以之為斷罪之依據。
  (二)按被告以外之人於審判外之言詞或書面陳述，除法律有規定
    者外，不得作為證據，刑事訴訟法第159 條第1 項固定有明
    文。惟被告以外之人於審判外之陳述，雖不符同法第159 條
    之1 至之4 之規定，而經當事人於審判程序同意作為證據，
    法院審酌該言詞陳述或書面陳述作成時之情況，認為適當者
    ，亦得為證據。又當事人、代理人或辯護人於法院調查證據
    時，知有第159 條第1 項不得為證據之情形，而未於言詞辯
    論終結前聲明異議者，視為有前項之同意，同法第159 條之
    5 亦定有明文。查上開員警製作之職務報告（見同偵卷(二)第
    109 頁），係查獲員警丁○○為此次案件第一次查獲之情況
    所為之書面陳述，為審判外之陳述而屬傳聞證據，然公訴人
    、被告寅○○等12人於本院言詞辯論終結前均表示對該證據
    之證據能力沒有爭執，或未聲明異議，本院審酌該書面作成
    時之情況，核無瑕疵，認為以之作為證據為適當，故該職務
    報告書自得作為證據，而有證據能力。
四、訊據被告寅○○等12人，分別曾於本院或警詢中為供述，對
    渠等於前揭時、地在場而遭查獲之事實固不諱言，惟均堅決
    否認有何賭博犯行，均辯稱（略）以：有在店內把玩7PK 、
    餐廳賓果等電玩，但只是開分後將分數玩完，沒有也不知如
    何兌換現金，店內亦不能換錢，並無任何賭博行為等語。被
    告辰○○前則於本院審理中改稱：去過店內2 次，都是去吃
    東西云云（見本院卷(二)第158 頁審理筆錄）；被告Ｂ○○之
    前先於本院審理中自承：當天是在玩7PK ，但後又於審理中
    改稱：當天沒有把玩機台，是去找朋友云云（分見本院卷(二)
    第168 頁暨卷(四)第15頁、卷(六)第202 頁等筆錄）。經查：
  (一)按刑法所稱之賭博行為，係指以偶然事實之成就與否，決定
    財物輸贏之射倖行為，故雖有以偶然事實之成就與否決定輸
    贏之行為（如體育競賽、撲克牌遊戲、電動玩具遊戲等），
    如並非以此決定財物得喪變更之輸贏，即與刑法之賭博罪無
    涉。至於行為人有無利用把玩電動機具之輸贏情形藉以決定
    財物得喪變更之賭博行為，自應依嚴格之證據予以證明。
  (二)查被告辰○○雖於本院審理中否認把玩機台，辯稱只是去吃
    東西云云，惟其於警詢中已先就其把玩餐廳賓果25人座機台
    ，該機台是押號碼，抽中就得分，是繳2,000 元，積分沒有
    辦法兌換現金或獎品等節供述甚詳（見同偵卷(二)第184 頁警
    詢筆錄），若其確無把玩機台，大可於警詢中即堅詞否認，
    斷無逕予坦承並對花多少錢、玩何種機台及玩法等當天把玩
    之細節陳述甚詳，是其於本院審理中否認把玩機台云云，當
    非事實；同此之理，被告Ｂ○○若未把玩機台，又何需於警
    詢及本院審理其初次應訊中自承把玩機台？顯見其之後於審
    理中改稱沒有把玩云云，均非事實；則被告寅○○等12人（
    包含被告辰○○、Ｂ○○在內）在第一次查獲時，均在店內
    把玩機台1 節當可認定。然而，縱使其12人均有把玩機台，
    但本案並未查獲任何足以直接證明該12人有以前開方式用把
    玩電動機台所得之分數向本案電玩店員工兌換現金或其他財
    物而從事賭博犯行之犯罪證據，是其12人涉犯賭博罪嫌之積
    極證據已顯有不足。
  (三)證人即查獲員警丁○○雖於本院到庭證述其在第一次查獲前
    即92年4 月21日晚上11時30分許至該店向櫃臺小姐蔡惠閩換
    得洗分後之現金7 千元等節（見本院卷(五)第42至49頁審理筆
    錄），並有上開職務報告書1 件以佐其說；惟其所述暨報告
    書所記載之內容，僅係該店有無與其對賭之情節，尚無從證
    明被告寅○○等12人亦有與該店對賭之行為；況依卷附查獲
    照片、查獲客人數目、擺放機台多寡等節觀之，該店規模龐
    大，由外觀上並無法判定是否有從事賭博之不法行為，任何
    不知情之不特定顧客均可前往消費並把玩機台，且查電子遊
    藝場出入人數眾多、背景複雜，故電子遊藝場即使有與顧客
    兌換現金之賭博行為，然為避免容易遭受警方取締，因而限
    定僅對較為熟悉之顧客從事兌換現金之賭博行為，亦與常情
    無違，故非可謂該等入內之顧客均必定會與店家從事非法之
    賭博行為。另證人即該次查獲之員警Ｊ○○亦到庭結證稱：
    查獲當時，並無錄影等語無誤（見本院卷(二)第168 頁審理筆
    錄），則既無監視器錄影畫面或查獲情形錄影畫面為憑，自
    難僅因扣到上開機台、開分鑰匙、會員編號卡等物，即謂該
    等物品係被告寅○○等12人與該店對賭之積極物證，且所謂
    在員工蔡惠閩身上扣得之「賭資」10萬元，亦乏與其12人有
    無賭博行為之直接關連，自亦無從引為其等有罪之物證。
  (四)另公訴人雖又以：(1)扣案之客人進出場統計表、會員名冊等
    件，足以證明該店確有以會員身分管制之方式經營，縱使初
    次進入，亦需提供證件查驗；另店內海報、宣傳單等，均證
    實該店係以得分倍數成長及定額金錢之兌換吸引客人，新進
    人員訓練計畫亦記載員工替客人「洗分」之方式，足證該店
    絕非無限開分，而係有限開分、有限洗分兌換現金之經營方
    式；(2)扣案機台之玩法，均完全係隨機地按下鈕後，藉不特
    定機率決定輸贏，玩法單調、呆板，與具有聲光、動作、影
    音效果，需動腦靈活操縱，可刺激感官之益智娛樂電子遊戲
    機有別，如無視倍數洗分之誘因，如何要求客人支出較一般
    把玩娛樂型機台高之1,000 元開分費？(3)實難想像該店之經
    營係部分客人洗分換現金，部分客人單純把玩不能洗分？且
    尚未兌換贏得之財物並非賭博行為之必要要素，此僅係輸贏
    尚未結算，並無礙於把玩機台之賭客賭博行為已然成立云云
    。然而：(1)就被告寅○○等12人而言，重點仍在於商家是否
    有與其12人對賭之意思及行為？其等是初次到該店消費？抑
    或會員、熟客？店家與其等間之熟悉、信賴關係何在？均未
    能予以證明，縱使其12人經由店家管制後容許入內，亦不代
    表店家即願意與其等對賭，況店內開分員為避免兌換現金之
    賭博行為遭受查緝，限定僅對較為熟悉之顧客從事兌換現金
    之賭博行為，而對於較為陌生之顧客及並未贏得分數之顧客
    表示不能兌換現金之情事，亦極有可能，已如前所述，是公
    訴人認店家必定對所有顧客一視同仁之推認之詞，尚屬臆測
    ；(2)到店之顧客究係為何前往遊戲場消費，個人之心態及目
    的未必同一，所求均未必相同，亦有可能純為消遣打發時間
    者，否則所謂「柏青哥」（小鋼珠）之一般益智娛樂電子遊
    戲自無盛行之理由，自難以前開電子遊戲機玩法單調，即認
    定被告寅○○等12人有藉把玩機台與商家對賭之賭博行為，
    故檢察官上開論述，僅屬擬制、推測之詞；(3)前(一)已述及，
    刑法上之賭博行為，固非贏得財物之際方能成立，然仍應有
    利用把玩電動機具之輸贏情形藉以決定財物得喪變更，換言
    之，如無從證明店家就所有在場顧客均願替其洗分兌換現金
    ，自不能認定所有顧客把玩機台之行為，即均係藉此決定將
    來財物得喪變更，亦即，不見得要實際換得財物，但要確有
    換得財物之可能，惟本案被告寅○○等12人縱然確有把玩機
    台之行為，但是否確有向店家兌得現金或其他財物之可能，
    尚有可疑之處，公訴人稱其12人必有此種期待，一則，此已
    為各該被告所堅決否認，若無其他積極證據或毫無他種解釋
    之客觀情狀佐證，自不能想當然地遽稱其12人有所謂「賭博
    之不確定故意」；二則，有期待不代表願望能實現，店家是
    否願意甚至已替該12人兌換現金才是重點，此一關鍵實乏足
    夠之積極證據證明，被告寅○○等12人又堅決否認與商家對
    賭，基於前揭嚴格證明法則及不能逕予排除有利於被告之合
    理情形之判例意旨，自不能遽論其12人有何賭博行為。
  (五)綜上所述，關於公訴意旨所稱被告寅○○等12人涉犯賭博行
    為，依論理法則及經驗法則來看，全案顯有合理懷疑存在，
    且查無其他積極證據足以達到使通常一般人均不致有所懷疑
    ，而得確信其為真實之證明程度，本諸前揭「二、」所述之
    法條明文暨最高法院判例意旨，自屬不能證明被告寅○○等
    12人犯罪，自應為其12人無罪之諭知。
五、被告林國、未○○、戌○○、丑○○、Ｂ○○、辰○○及
    丙○○7 人，經合法傳喚，均無正當理由不到庭，爰不待其
    陳述，逕行判決。
據上論斷，應依刑事訴訟法第301 條第1 項、第306 條，判決如
主文。
本案經檢察官柯怡如到庭執行職務。
中　　華　　民　　國　　96　　年　　3 　　月　　15　　日
                  刑事第五庭  審判長法  官  潘政宏
                                    法  官  邱滋杉
                                    法  官  吳勇毅
上正本證明與原本無異。
如不服本判決，應於判決送達後10日內向本院提出上訴狀（應附
繕本），上訴於臺灣高等法院。
                                    書記官  陳奕珽
中　　華　　民　　國　　96　　年　　3 　　月　　16　　日
